【裁判字號】    97,交抗,115
【裁判日期】    970131
【裁判案由】    聲明異議
【裁判全文】
臺灣高等法院臺中分院刑事裁定         97年度交抗字第115號
抗  告  人
即受處分人  甲○○
上列抗告人因聲明異議案件，不服臺灣南投地方法院中華民國96
年12月24日裁定（96年度交聲字第508 號），提起抗告，本院裁
定如下：
    主  文
抗告駁回。
    理  由
一、抗告意旨略以：抗告人即受處分人（以下稱抗告人）甲○○
    家中平日極少有人在，致未能親收、代收，亦未於住處之門
    首、信箱、或其他適當位置看到任何通知書，如何能於20日
    內提出聲明異議云云。
二、按受處分人不服道路交通管理處罰條例第8 條主管機關所為
    之處罰，得於接到裁決書之翌日起20日內，向管轄地方法院
    聲明異議，道路交通管理處罰條例第87條第1 項定有明文；
    又依道路交通管理處罰條例第87條規定向管轄法院聲明異議
    之期間，自裁決送達之翌日起算，並得依法扣除在途期間；
    而交通法庭認聲明異議不合法律上之程式，且無從補正者，
    應以裁定駁回之，道路交通案件處理辦法第12條、第18條前
    段亦分別定有明文。以上為交通異議事件之程序規定，為聲
    明異議之合法要件，受處分人之聲明異議自須合於此項程序
    規定，法院始得受理為實體之審查。次按處理違反道路交通
    管理事件，有關文書送達之程序，依行政程序法之規定，違
    反道路交通管理事件統一裁罰基準及處理細則第5 條定有明
    文。又送達，於應受送達人之住居所、事務所或營業所為之
    ；於應送達處所不獲會晤應受送達人時，得將文書付與有辨
    別事理能力之同居人、受僱人或應送達處所之接收郵件人員
    ；應受送達人或其同居人、受僱人、接收郵件人員無正當理
    由拒絕收領文書時，得將文書留置於應送達處所，以為送達
    ；送達，不能依前2 條規定為之者，得將文書寄存送達地之
    地方自治或警察機關，並作送達通知書2份，1份黏貼於應受
    送達人住居所、事務所、營業所或其就業處所門首，另1 份
    交由鄰居轉交或置於該送達處所信箱或其他適當位置，以為
    送達。前項情形，由郵政機關為送達者，得將文書寄存於送
    達地之郵政機關，行政程序法第72條第1項前段、第73條第1
    項、第3項、第74條第1項、第2項分別有所規定。
三、經查：本件抗告人甲○○於民國（下同）96年2月5日20時25
    分許，騎乘所有之車號APO-600 號重型機器腳踏車，行經南
    投縣名間鄉○○路與新民路口處，因「闖紅燈（名間往竹山
    方向）」之違規為警當場攔停舉發；復於96年5月4日7時18
    分許，騎乘上開重型機器腳踏車，行經南投縣竹山鎮○○路
    與祖師街口處，因「闖紅燈（直行、南向北）」之違規為警
    當場攔停舉發，嗣經原處分機關即交通部公路總局臺中區監
    理所南投監理站於96年5月15日以投監四字第裁00-00000000
    0號裁決書以抗告人於96年2月5日起至96年5月4日止於6個月
    內違反道路交通管理處罰條例第53條、第63條規定，裁處抗
    告人吊扣駕照1 個月，並應接受道路交通安全講習，上開裁
    決書並經原處分機關以郵寄之方式向抗告人位於「南投縣竹
    山鎮○○街109 號」之住所為送達，因未獲會晤應受送達人
    即抗告人，亦無得受領文書之同居人、受雇人或應受送達處
    所接收郵件人員，郵局送達人乃於96年5 月18日將該裁決書
    依法寄存於送達地之郵政機關「竹山郵局」，並作成送達通
    知書2份，1份黏貼於應受送達人住居所、事務所、營業所或
    其就業處所門首，1 份置於該受送達處所信箱或其他適當位
    置，以寄存送達方式送達予抗告人等情，有前開裁決書及原
    處分機關送達證書在卷可考；且經原審查詢抗告人之戶籍地
    址亦確實如前，亦有抗告人之個人基本資料查詢結果附卷可
    按。從而上開裁決書依據行政程序法第74條之規定，已發生
    送達效力，而抗告人之住所位於南投縣竹山鎮，與原處分機
    關及原審法院（均位於南投縣南投市）均非在同一鄉鎮市○
    ○○道路交通案件處理辦法第12條、法院訴訟當事人在途期
    間標準第4條、第2 條規定，其在途期間為3日。茲抗告人如
    對上開裁決不服，依前揭規定，自應於該裁決書合法送達之
    翌日即96年5月19日起算20日，至96年6月7日，另加計3日在
    途期間，至96年6 月10日，復因該日為星期日假日，再延至
    同年6 月11日星期一止之異議期間內提出異議。然異議人迄
    至96年12月6 日始行具狀聲明異議，此有異議人異議狀上之
    原處分機關分文章戳一枚可憑，其異議顯已逾前開20日之法
    定期限，且無從命其補正，自應將抗告人之聲明異議於程序
    上駁回。是原審以抗告人逾期聲明異議，將其異議駁回，於
    法並無違誤，抗告意旨謂未曾收受任何通知云云，任意指摘
    原裁定不當，為無理由，應予駁回。
四、據上論結，應依道路交通案件處理辦法第26條，刑事訴訟法
    第412條，裁定如主文。
中    華    民    國    97    年    1     月    31    日
            刑事第七庭    審判長法  官  林  榮  龍
                                法  官  江  錫  麟
                                法  官  張  惠  立
上列正本證明與原本無異。
不得再抗告。
                                書記官  林  育  德
中    華    民    國    97    年    1     月    31    日


司法院資訊處製作；財團法人民間司法改革基金會備份。
